【裁判字號】    92,裁,1469
【裁判日期】    921016
【裁判案由】    營業稅
【裁判全文】
最  高  行  政  法  院  裁  定                  九十二年度裁字第一四六九號
    上  訴  人  聖格廣告印刷有限公司
    代  表  人  乙○○
    被 上訴 人  財政部臺北市國稅局（承受臺北市稅捐稽徵處業務）
    代  表  人  甲○○
右當事人間因營業稅事件，上訴人對於中華民國九十二年五月十四日臺北高等行政法
院九十一年度簡字第一一九號判決，提起上訴，本院裁定如左：
    主  文
上訴駁回。
上訴審訴訟費用由上訴人負擔。
    理  由
按對於適用簡易程序之裁判提起上訴或抗告，須經本院許可，且該許可以訴訟事件所
涉及之法律見解具有原則性者為限，行政訴訟法第二百三十五條定有明文。次按營業
稅法第三十五條第一項規定「營業人除本法另有規定外，不論有無銷售額，應以每二
月為一期，於次期開始十五日內，填具規定格式之申報書，檢附退抵稅款及其他有關
文件，向主管稽徵機關申報銷售額、應納或溢付營業稅額。其有應納營業稅額者，應
先向公庫繳納後，檢同繳納收據一併申報。」同法第四十三條第一項第一款、第四款
規定「營業人有左列情形之一者，主管稽徵機關得依照查得之資料，核定其銷售額及
應納稅額並補徵之：一、逾規定申報限期三十日，尚未申報銷售額者。四、短報漏報
銷售額者。」同法第五十一條第二款、第三款規定「納稅義納人，有左列情形之一者
，除追繳稅款外，按所漏稅額處一倍至十倍罰鍰，並得停止其營業：二、逾規定期限
三十日未申報銷售額或統一發票明細表，亦未按應納稅額繳納營業稅者。三、短報或
漏報銷售額者。」另行為時現行同法施行細則第五十二條第二項第一款規定「本法第
五十一條各款之漏稅額，依左列規定認定之：一、第一款至第四款，以核定之銷售額
．．．依規定稅率計算之稅額為漏稅額。第一款至第四款及第六款，以經主管稽徵機
關依查得之資料，核定應補徵之應納稅額為漏稅額。」查本件上訴人民國八十五年三
至四月銷售金額計一、二四八、三○○元，營業稅額六二、四一五元，逾規定期限三
十日未申報銷售額或統一發票明細表，亦未按應納稅額繳納營業稅，案經原處分機關
文山分處查獲，審理違章成立，核定補徵營業稅六二、四一五元，並按所漏稅額處五
倍之罰鍰計三一二、○○○元；又八十五年四至六月銷售金額計七四四、二五七元（
四月部分二六、二四○元；五至六月部分七一八、○一七元），稅額三七、二一四元
（四月部分一三一三元：五至六月部分三五、九○一元），逾規定期限三十日未申報
銷售額或統一發票明細表，亦未按應納稅額繳納營業稅，經原處分機關核定補徵營業
稅三七、二一四元，並按所漏稅額處五倍之罰鍰計一八六、○○○元，另八十五年五
至六月銷售金額計五七二、七○○元，營業稅額二八、六三五元，逾規定期限三十日
未申報銷售額或統一發票明細表，亦未按應納稅額繳納營業稅；又八十五年七至八月
開立字軌號碼：DL00000000號發票乙紙，銷售金額計三一、五○○元，稅額
一、五七五元，漏未於次期開始十五日內合併申報銷售額並繳納應納之營業稅額，經
原處分機關核定補徵營業稅三○、二一○元，並按所漏稅額處三倍之罰鍰，計九○、
六○○元（計至百元為止）；上訴人對罰鍰處分不服，申請復查，未獲變更，嗣經訴
願決定改按所漏稅額處二倍罰鍰。上訴人仍表不服，乃提起再訴願，亦遭駁回；猶表
不服，遂提起本件行政訴訟。原審斟酌全辯論意旨及調查證據之結果，略以：依營業
稅法第三十五條第一項規定，營業人有自動申報繳納營業稅之義務，即是否寄發繳稅
通知單予納稅義務人，並非稅捐機關之義務，稅捐機關予以寄發，亦僅提醒納稅義務
人應於期限內依規定繳納；是以上訴人主張其因倒閉後，即不在營業地址，原處分機
關之前寄予上訴人之繳稅通知單，上訴人並未收到，致上訴人無從繳稅而應以免罰等
語，尚不足採。另依八十六年八月十六日修正後稅務違章案件裁罰金額或倍數參考表
，關於違反營業稅法第五十一條第三款短報或漏報銷售額者，其違章情形屬「五、以
其前手開立之統一發票，交付與實際交易之買受人，而未依規定開立統一發票者。」
，復按稅務違章案件裁罰金額或倍數參考表使用須知第四項規定「本表訂定之裁罰金
額或倍數未達稅法規定之最高限或最低限，而違章情節重大或較輕者，仍得加重或減
輕其罰，至稅法規定之最高或最低限為止，惟應於審查報告敘明其加重或減輕之理由
。」，查上訴人已於八十六年一月二十日及二十九日補繳補報各項稅額，是以臺北市
政府於訴願決定將原處分機關按所漏稅額處五倍罰鍰，改按所漏稅額處二倍罰鍰，業
已斟酌上訴人違規情節及相關規定，並無權力濫用之違法；是以上訴人請求改以處所
漏稅額一倍，較符比例原則，尚難可採。至上訴人主張其於八十五年五月十五日至臺
北市稅捐稽徵處申報八十五年三月至四月當期營業稅時，擬依稅法規定，先行申報再
籌款繳納稅款，但遭稅務員不予受理，致使上訴人無法如期申報往後各期營業稅，導
致受罰云云，上訴人並未能舉證以實其說，自不足信。另上訴人自違章行為發生日起
至查獲日止各期申報之累積留抵稅額為零元，且上訴人因故未如期申報，難謂無過失
，自應受罰。綜上所述，訴願決定改按所漏稅額處二倍罰鍰，依法並無違誤，再訴願
決定予以維持，亦無不合，因而依簡易程序判決駁回上訴人之訴。茲上訴意旨仍執詞
謂被上訴人是否須對上訴人科處所漏稅額二倍罰鍰，應依客觀情事為公平合理之判斷
，斟酌其適當性、必要性及均衡性予以審慎決定。上訴人因無力繳納致未申報營業稅
，惟其後已自行補繳，應無故意或過失之情事，是被上訴人處上訴人漏稅額於法有違
。上訴人既有開立發票，事後亦有補繳稅額及利息，依被上訴人所揭法條，既有一倍
至十倍之分，衡酌本案上訴人之違章情形，與未依規定開立發票之情節，實有天淵之
別，然上訴人所受之處罰卻僅較惡意違章之情節略為輕微。又本件上訴人之負責人於
公司倒閉後，連最基本之全民健康保險費亦無法負擔，倘被上訴人仍科處上訴人應繳
納稅額二倍之罰鍰，無異是於上訴人艱難之處境中百上加斤。依行政處分之手段與目
的間，應依比例原則，上訴人認為本件處以所漏稅額一倍較為適當。從而超過此部分
所科處之漏稅額罰鍰顯有過當。云云。惟查上訴人主張各節，業據原審判決詳予審酌
，並明不足採取之理由，上訴人以其對法律上見解之歧異，仍執陳詞提起上訴，然
並無所涉及之法律見解具有原則性，揆之首揭規定，其上訴即不應許可。應予駁回。
依行政訴訟法第二百四十九條第一項前段、第一百零四條、民事訴訟法第九十五條、
第七十八條，裁定如主文。
中    華    民    國    九十二      年      十        月    十六        日
                    最 高 行 政 法 院  第 五 庭
                                審 判 長 法  官      徐  樹  海
                                         法  官      廖  宏  明
                                         法  官      鄭  淑  貞
                                         法  官      林  家  惠
                                         法  官      林  茂  權
右  正  本  證  明  與  原  本  無  異
                                         法院書記官  王  褔  瀛
中    華    民    國    九十二      年      十        月      十六      日


司法院資訊處製作；財團法人民間司法改革基金會備份。
